臺灣高等法院臺中分院刑事判決　　　 100年度上訴字第2374號
上　訴　人
即　被　告　徐秋
上列上訴人因違反毒品危害防制條例案件，不服臺灣彰化地方法
院100年度訴字第1183號中華民國100年10月7日第一審判決（起
訴案號：臺灣彰化地方法院檢察署100年度毒偵字第1620號），
提起上訴，本院判決如下：
    主  文
上訴駁回。
    理  由
一、依刑事訴訟法第三百五十條、第三百六十一條、第三百六十
    二條、第三百六十七條規定，不服地方法院之第一審判決而
    上訴者，須提出上訴書狀，並應敘述具體理由，為上訴必備
    之程式；其所提出之書狀未敘述上訴理由，或僅曾以言詞陳
    述上訴理由者，均應於上訴期間屆滿後二十日內補提理由書
    於第一審法院。第一審法院經形式審查，認逾期未補提上訴
    理由者，應定期間先命補正；逾期未補正者，為上訴不合法
    律上之程式，應以裁定駁回。倘已提出上訴理由，但所提非
    屬具體理由者，則由第二審法院以上訴不合法律上之程式，
    判決駁回。而所謂具體理由，必係依據卷內既有訴訟資料或
    提出新事證，指摘或表明第一審判決有何採證認事、用法或
    量刑等足以影響判決本旨之不當或違法，而構成應予撤銷之
    具體事由，始克當之（例如：依憑證據法則具體指出所採證
    據何以不具證據能力，或依憑卷證資料，明確指出所為證據
    證明力之判斷如何違背經驗、論理法則）；倘僅泛言原判決
    認定事實錯誤、違背法令、量刑失之過重或輕縱，而未依上
    揭意旨指出具體事由，或形式上雖已指出具體事由，然該事
    由縱使屬實，亦不足以認為原判決有何不當或違法者（例如
    ：對不具有調查必要性之證據，法院未依聲請調查亦未說明
    理由，或援用證據不當，但除去該證據仍應為同一事實之認
    定），皆難謂係具體理由，俾與第二審上訴制度旨在請求第
    二審法院撤銷、變更第一審不當或違法之判決，以實現個案
    救濟之立法目的相契合，並節制濫行上訴（最高法院九十七
    年度臺上字第八九二號判決意旨可資參照）。又理由是否具
    體，則屬第二審法院審查之範圍，不在命補正之列，亦即上
    訴書狀已記載理由，並有具體之敘述時，其上訴既屬合法，
    第二審法院固應就其理由之是否可取，為實體之審理及判斷
    ；如認其上訴書狀雖記載理由，但並未具體敘述時，則無須
    再命補正，可逕認其上訴不合法，以判決駁回之（此有最高
    法院九十七年度臺上字第一二八一號判決意旨可參）。
二、本件上訴人即被告（下稱被告）徐秋不服原審判決而提起
    上訴，其上訴理由略以：被告於民國一百年七月二日施用第
    一級毒品為警查獲，自知需接受法律之罰責，乃坦承不諱，
    自白犯罪，惟行政院衛生署有以美沙冬治療替代徒刑方案，
    懇請鈞院給予上訴人機會。又被告美沙冬初診日期應為一百
    年四月二十九日，複診日期為同年六月二十四日，嗣因故不
    及複診，延至同年月二十七日由丁碩彥主任看診，期間有醫
    院紀錄可查。另被告於一百年六月二十五日曾至派出所向員
    警報到，陳述目前已至醫院治療，依毒品危害防制條例第二
    十一條規定，以一次為限，檢察官應為不起訴之處分。被告
    有心戒除毒癮，為此提起本件之上訴，請求撤銷原判決，給
    予被告美沙冬之治療云云。
三、經查：
（一）按「犯毒品危害防制條例第十條之罪者，於犯罪未發覺前
      ，自動向行政院衛生署指定之醫療機構請求治療，醫療機
      構免將請求治療者送法院或檢察機關。依前項規定治療中
      經查獲之被告，應由檢察官為不起訴之處分。但以一次為
      限」，毒品危害防制條例第二十一條第一項、第二項雖定
      有明文，惟該條立法目的，係鼓勵施用毒品者，在未被查
      獲前，主動向醫療機構請求使用合法藥物取代及減輕對毒
      品依賴之治療方式，代替由刑事司法程序實施之觀察勒戒
      、強制戒治，達到戒斷毒癮之目的，故於治療中被查獲者
      予以寬典，顯係指於請求治療「前」之施用行為，並非指
      凡在治療中又繼續施用毒品之行為，均有此條文之適用，
      否則一方面自動向醫療機構請求治療戒除毒癮，另在治療
      期間又恣意施用毒品，顯非立法本意。查被告固曾於偵查
      中提出衛生署彰化醫院於一百年七月二十五日出具之診斷
      證明書一紙，載明被告於一百年一月七日開始至上開醫院
      接受美沙冬替代療法迄今等語（見偵查卷第二九頁），然
      其未能戒除毒癮，於治療期間竟又於一百年六月三十日再
      行施用第一級毒品海洛因並遭查獲，依上開說明，自無毒
      品危害防制條例第二十一條第二項之適用，而原審並已於
      判決理由四中詳為敘明。
（二）次按刑罰之量定，屬法院自由裁量之職權行使，應審酌刑
      法第五十七條所列各款事由及一切情狀，為酌量輕重之標
      準，並非漫無限制；量刑輕重係屬事實審法院得依職權自
      由裁量之事項，苟已斟酌刑法第五十七條各款所列情狀而
      未逾越法定刑度，不得遽指為違法；且在同一犯罪事實與
      情節，如別無其他加重或減輕之原因，下級審量定之刑，
      亦無過重或失輕之不當情形，則上級審法院對下級審法院
      之職權行使，原則上應予尊重（最高法院七十二年臺上字
      第六六九六號、七十五年臺上字第七０三三號判例及八十
      五年度臺上字第二四四六號判決意旨參照）。本件被告對
      原審判決採用證據、認定事實及適用法律等節均不爭執，
      而原審判決理由已詳予載明審酌被告前有多次施用毒品之
      前科，及其施用毒品之動機、目的、方法、不知愛惜身體
      、施用毒品所生之危害，犯後坦承犯行之態度等一切情狀
      ，並適用刑法第四十七條第一項累犯之規定，量處有期徒
      刑九月。原審顯係本於被告之責任為基礎，並已具體斟酌
      刑法第五十七條所列情形而為量定，且量處之刑並無失之
      過重之情事，依上開最高法院判例、判決意旨，不得遽指
      為違法。被告上訴所指容係對毒品危害防制條例第二十一
      條之誤解，尚不足以影響原判決之本旨，自非具體理由。
四、綜上所述，本院依形式上觀察認原審判決認事用法並無違法
    或不當之處，量刑亦屬妥適，被告上訴理由並未依據卷內既
    有訴訟資料或提出新事證，指摘或表明第一審判決有何採證
    認事、用法或量刑等足以影響判決本旨之不當或違法，而構
    成應予撤銷之具體事由，自非屬得上訴第二審之具體理由。
    依上揭法律規定及判決意旨，被告提起之第二審上訴不合法
    律上程式，爰不經言詞辯論，判決駁回上訴。
據上論斷，應依刑事訴訟法第三百六十七條前段、第三百七十二
條，判決如主文。
中    華    民    國   100    年    11    月    30    日
            刑事第七庭    審判長法  官  林  榮  龍
                                法  官  黃  仁  松
                                法  官  王  義  閔
上列正本證明與原本無異。
如不服本判決應於收受送達後十日內向本院提出上訴書狀，其未
敘述上訴理由者，並得於提起上訴後十日內向本院補提理由書 (
均須按他造當事人之人數附繕本)「切勿逕送上級法院」。
                                書記官  王  麗  珍
中    華    民    國   100    年    11    月    30    日